臺灣基隆地方法院民事裁定  
109年度監宣字第181號
聲  請  人  吳佳翎  


相對人即受
監護宣告人  吳志坤  

利害關係人  吳阿興  

上列聲請人聲請監護宣告事件，本院裁定如下：
    主    文
宣告吳志坤（男、民國00年0月00日生、身分證統一編號：Z0000
00000號）為受監護宣告之人。
選定吳佳翎（女、民國00年0月00日生、身分證統一編號：Z0000
00000號）為受監護宣告之人之監護人。
指定吳阿興（男、民國00年00月00日生、身分證統一編號：Z000
000000號）為會同開具財產清冊之人。
聲請費用新臺幣壹仟元由受監護宣告之人負擔。
    理    由
一、聲請意旨略以：聲請人之弟即相對人吳志坤於民國93年6月2
    3日因重度智障，致不能為意思表示或受意思表示，為此聲
    請對其為監護之宣告，並聲請選任聲請人為監護人及指定利
    害關係人吳阿興為會同開立財產清冊之人等語。
二、按對於因精神障礙或其他心智缺陷，致不能為意思表示或受
    意思表示，或不能辨識其意思表示之效果者，法院得因本人
    、配偶、四親等內之親屬、最近一年有同居事實之其他親屬
    、檢察官、主管機關或社會福利機構之聲請，為監護之宣告
    ，民法第14條第1項定有明文。次按受監護宣告之人應置監
    護人；法院為監護之宣告時，應依職權就配偶、四親等內之
    親屬、最近一年有同居事實之其他親屬、主管機關、社會福
    利機構或其他適當之人選定一人或數人為監護人，並同時指
    定會同開具財產清冊之人；法院選定監護人時，應依受監護
    宣告之人之最佳利益，優先考量受監護宣告之人之意見，審
    酌一切情狀，並注意下列事項：一受監護宣告之人之身心狀
    態與生活及財產狀況。二受監護宣告之人與其配偶、子女或
    其他共同生活之人間之情感狀況。三監護人之職業、經歷、
    意見及其與受監護宣告之人之利害關係。四法人為監護人時
    ，其事業之種類與內容，法人及其代表人與受監護宣告之人
    之利害關係，民法第1110條、第1111條第1項及第1111條之1
    亦分別定有明文。
三、經查：
  ㈠聲請人主張之前揭事實，業據其提出中華民國身心障礙證明
    、戶籍謄本等件為證。又經本院囑託長庚醫療財團法人基隆
    長庚紀念醫院就相對人之精神狀態予以鑑定，鑑定結果略以
    ：吳員（即相對人）自小一般智力功能顯著低於一般水準，
    且溝通能力、社交技巧等適應功能皆有缺損，診斷有智能障
    礙，目前社會職業功能嚴重缺損。綜合以上所述，吳員之過
    去生活史、疾病史、身體檢查及精神狀態檢查結果，認吳員
    因「中度至重度智能障礙」，目前心理年齡在3歲以上未滿6
    歲之間，致其為意思表示、受意思表示和辨識其意思表示效
    果之能力已達「完全不能」之程度，可為「監護宣告」等語
    ，有長庚醫療財團法人基隆長庚紀念醫院110年1月26日長庚
    院基字第1100100062號函附精神鑑定報告書乙件在卷可按。
    綜合上情，足認相對人確因心智缺陷，已達不能為意思表示
    或受意思表示之程度。從而，聲請人聲請對相對人為監護之
    宣告，為有理由，應予准許。
  ㈡本院為審酌相對人之最佳利益，選任適任之監護人及開具財
    產清冊人之人選，依職權囑託基隆市政府社會處對聲請人、
    相對人、利害關係人為調查，其綜合評估及建議略以：聲請
    人吳佳翎有固定職業及收入，並對擔任監護人具有積極意願
    ，對相對人身心情形及生活照顧細節瞭若指掌，且對相對人
    未來之監護規劃及財產管理均具體可行，過去亦無對相對人
    有任何不利之事由等，經社工評估聲請人吳佳翎並無不適任
    監護人之情事，故建議選任吳佳翎為監護人。利害關係人吳
    阿興目前身心狀況良好，並有意願擔任會同開具財產清冊之
    人，且已負責照顧相對人多年，關係密切、互動頻繁，經社
    工評估利害關係人吳阿興並無不適任開具財產清冊人之情事
    ，故建議選任吳阿興為會同開具財產清冊之人等語，有基隆
    市政府109年10月23日基府社障貳字第1090250732號函附成
    年監護訪視調查評估報告統一參考指標及格式在卷可參。
  ㈢本院參酌上開鑑定報告、訪視報告、聲請人之主張及本院卷
    內相關證據資料，認聲請人為相對人之姊，其係考量原主要
    照顧者即利害關係人吳阿興年邁，而願意擔任監護人接續完
    成照顧相對人之責，監護動機正當，且與相對人同住，對相
    對人身心情形及現況了解清楚，彼此依附關係親密，自適宜
    擔任相對人之監護人；而利害關係人吳阿興則為相對人之父
    ，亦為相對人之至親，自有瞭解相對人之財產狀況，以利監
    督之必要。參以相對人之最近親屬即聲請人、利害關係人、
    相對人之舅舅彭雍達、表姊陳美玉、表弟陳韋誌均同意由聲
    請人擔任相對人之監護人，並由利害關係人擔任開具財產清
    冊之人，有聲請人提出之親屬會議同意書在卷可稽。本院審
    酌上情，認由聲請人擔任監護人，應符合受監護宣告之人之
    最佳利益，爰選定聲請人為監護人，並指定吳阿興為會同開
    具財產清冊之人。另監護人吳佳翎應依據民法第1113條準用
    同法第1099條第1項之規定，對於受監護宣告之人即相對人
    之財產，會同吳阿興於2個月內開具財產清冊，並陳報法院
    ，併此敘明。
四、依家事事件法第164條第2項，裁定如主文。
中　　華　　民　　國　　110 　年　　2 　　月　　20　　日
                  家事法庭法  官  何怡穎
以上正本係依照原本作成。
如不服本裁定應於送達後十日內向本院提出抗告狀，並繳納抗告
費新臺幣1千元。
中    華    民    國    110    年    2    月    20    日
                           書記官  葉憶葇